【裁判字號】    90,裁,465
【裁判日期】    900628
【裁判案由】    所有權登記
【裁判全文】
最  高  行  政  法  院  裁  定                      九十年度裁字第四六五號
    原      告  甲○○
    被      告  臺北市政府地政處
    代  表  人  宋清泉
右當事人間因所有權登記事件，原告不服內政部中華民國八十八年九月二日台（八八
）內訴字第八八○五八八○號再訴願決定，提起行政訴訟，本院裁定如左︰
    主  文
原告之訴駁回。
訴訟費用由原告負擔。
    理  由
一、按提起訴願，以有行政處分之存在為前提要件；所謂行政處分者，係指行政主體
，基於職權，就具體事件，所為發生公法上法律效果之單方行政行為而言，至行政機
關所為單純事實之敘述（或事實通知）或理由之說明，既不因該項敘述或說明而生何
法律上之效果者，自非行政處分，人民即不得對之提起訴願，本院六十二年裁字第四
一號著有判例。又按「人民不服官署之處分或訴願決定，若不依照訴願法．．．之規
定期間提起訴願、再訴願，則原行政處分或訴願決定即屬確定，自不得就同一事件再
有所主張。」本院二十五年判字第六號著有判例。又「訴願事件有左列各款程序不合
情形之一者不應受理，訴願會會議應為駁回之決議：一、．．．六、對於已經確定．
．．之事件復提起同一之訴願者。」行政院暨所屬各級行政機關訴願審議委員會審議
規則第十三條第一項第六款定有明文。
二、本件原告於民國八十一年間迭次向行政院、內政部、臺北市政府及被告等機關檢
舉或陳報臺北市中山地政事務所未依照規定辦理土地登記（訴外人中國大眾康寧互助
會就所有內湖區○○段○○段三六地號等土地向臺北市中山地政事務所辦理登記），
並請該所更正已辦竣登記之抵押權塗銷、拍賣及所有權移轉登記，案經被告函請該所
查明詳情報處。嗣經中山地政事務所查明處理過程報處，並經被告及中山地政事務所
多次函復原告因該申請案涉及私權部分無法逕行辦理更正之原因。八十一年九月一日
原告復一再陳情檢舉，被告乃以八十一年九月二十二日北市地一字三一八一八號函知
所屬中山地政事務所再就原告檢舉書中之（三）、（五）、（六）、（七）、（八）
各點疑義逐一詳查予以答復，並副知原告。原告對被告上述北市地一字三一八一八號
函表示不服，乃向臺北市政府提起訴願，經該府以八十一年十二月二十一日府訴字第
八一七四九一八號訴願決定書駁回訴願，原告遂向內政部提起再訴願，亦經內政部八
十二年四月七日台內訴字第八二七四四八三號訴願決定書駁回再訴願。八十八年七月
十四日原告對臺北市政府八十一年十二月二十一日府訴字第八一七四九一八號訴願決
定不服，再向內政部提起本件再訴願。
三、經查上開被告八十一年九月二十二日北市地一字三一八一八號函復，係被告對所
屬中山地政事務所，請該所針對原告檢舉書中（三）、（五）、（六）、（七）、（
八）所各點再予逐一詳答逕復並副知原告，係被告對其所屬中山地政事務所所為職
務上之意思表示，並非對原告之處分，況且上述函復，原告曾對之提起一再訴願均被
駁回，確定在案。原告復對之提起行政爭訟，一再訴願決定均以程序不合，不予受理
而駁回，並無違誤，原告復提起本件行政訴訟，揆諸首揭說明，自非合法，應予駁回
。
據上論結，本件原告之訴為不合法，爰依行政訴訟法施行法第二條、行政訴訟法第一
百零七條第一項第十款、第一百零四條、民事訴訟法第九十五條、第七十八條，裁定
如主文。
中    華    民    國     九十        年      六      月     二十八      日
                    最 高 行 政 法 院  第 二 庭
                                審 判 長 法  官      彭  鳳  至
                                         法  官      蔡  進  田
                                         法  官      鄭  淑  貞
                                         法  官      高  啟  燦
                                         法  官      黃  合  文
右  正  本  證  明  與  原  本  無  異
                                         法院書記官  蘇  金  全
中    華    民    國     九十        年      六      月     二十八      日


司法院資訊處製作；財團法人民間司法改革基金會備份。
